---
author: "Laura Rodríguez Navas"
date: "`r format(Sys.time(), '%B, %Y')`"
documentclass: book
principal: yes
forprint: false
fontsize: 11pt
geometry: margin = 2.5cm
bibliography: bib/library.bib
metodobib: yes
biblio-style: plainnat
csl: methods-in-ecology-and-evolution.csl
link-citations: yes
output:
  html_document: 
    toc: yes
    fig_caption: yes
  pdf_document:
    keep_tex: no
    number_sections: yes
    citation_package: natbib
    fig_caption: yes
    template: latex/template.tex
---


```{r include=FALSE}
knitr::opts_chunk$set(fig.path = 'figurasR/',
                      echo = TRUE, warning = FALSE, message = FALSE,
                      fig.pos = "H",fig.align = "center", out.width = "95%",
                      cache=FALSE)
```

<!-- \setcounter{chapter}{2} -->
<!-- \setcounter{chapter}{2} escribir 2 para capítulo 3  -->
<!-- \pagenumbering{arabic} -->

\ifdefined\ifprincipal
\else
\setlength{\parindent}{1em}
\pagestyle{fancy}
\setcounter{tocdepth}{4}
\tableofcontents
<!-- \nocite{*} -->
\fi

\ifdefined\ifdoblecara
\fancyhead{}{}
\fancyhead[LE,RO]{\scriptsize\rightmark}
\fancyfoot[LO,RE]{\scriptsize\slshape \leftmark}
\fancyfoot[C]{}
\fancyfoot[LE,RO]{\footnotesize\thepage}
\else
\fancyhead{}{}
\fancyhead[RO]{\scriptsize\rightmark}
\fancyfoot[LO]{\scriptsize\slshape \leftmark}
\fancyfoot[C]{}
\fancyfoot[RO]{\footnotesize\thepage}
\fi
\renewcommand{\headrulewidth}{0.4pt}
\renewcommand{\footrulewidth}{0.4pt}


# Análisis de la serie temporal

Una empresa tecnológica cuya área de negocio es la inteligencia artificial es contratada por una empresa eléctrica para que diseñe un sistema de recomendación que haga ofertas personalizadas a sus clientes sobre los paquetes energéticos más adecuados a sus consumos. Para ello, la empresa primero debe llevar a cabo un análisis exhaustivo de los consumos energéticos y diseñar una técnica de predicción que sea capaz de predecir dichos consumos con un horizonte temporal dado. La empresa eléctrica suministra a la empresa tecnológica para dicho cometido los consumos eléctricos desde el 01 de enero de 2015 hasta el 31 de diciembre de 2015 medidos con una frecuencia temporal de 10 minutos.

## Definición de la serie temporal

En esta primera parte vamos a trabajar con el fichero *Demanda_2015.csv* que contiene los datos de los consumos eléctricos desde el 01 de enero de 2015 hasta el 31 de diciembre de 2015 medidos con una frecuencia temporal de 10 minutos.

```{r}
# Se cargan las librerías necesarias
library(tseries)
```


```{r}
# Cargamos los datos Demanda
data <- read.csv("Demanda_2015.csv", header = FALSE, sep = ",")
colnames(data) <- c("date", "time", "electricity")
data$date <- as.Date(data$date) 
# Transformamos los datos en una serie temporal 
```






