---
author: "Laura Rodríguez Navas"
date: "`r format(Sys.time(), '%B, %Y')`"
documentclass: book
principal: yes
forprint: false
fontsize: 11pt
geometry: margin = 2.5cm
bibliography: bib/library.bib
metodobib: yes
biblio-style: plainnat
csl: methods-in-ecology-and-evolution.csl
link-citations: yes
output:
  html_document: 
    toc: yes
    fig_caption: yes
  pdf_document:
    keep_tex: no
    number_sections: yes
    citation_package: natbib
    fig_caption: yes
    template: latex/template.tex
---

```{r include=FALSE}
knitr::opts_chunk$set(
  fig.path = 'figurasR/',
  echo = TRUE,
  warning = FALSE,
  message = FALSE,
  fig.pos = "H",
  fig.align = "center",
  out.width = "95%",
  cache = FALSE
)
```

\ifdefined\ifprincipal
\else
\setlength{\parindent}{1em}
\pagestyle{fancy}
\setcounter{tocdepth}{4}
\tableofcontents

\fi

\ifdefined\ifdoblecara
\fancyhead{}{}
\fancyhead[LE,RO]{\scriptsize\rightmark}
\fancyfoot[LO,RE]{\scriptsize\slshape \leftmark}
\fancyfoot[C]{}
\fancyfoot[LE,RO]{\footnotesize\thepage}
\else
\fancyhead{}{}
\fancyhead[RO]{\scriptsize\rightmark}
\fancyfoot[LO]{\scriptsize\slshape \leftmark}
\fancyfoot[C]{}
\fancyfoot[RO]{\footnotesize\thepage}
\fi
\renewcommand{\headrulewidth}{0.4pt}
\renewcommand{\footrulewidth}{0.4pt}

# Análisis de la serie temporal

## Introducción

Una empresa tecnológica cuya área de negocio es la inteligencia artificial es contratada por una empresa eléctrica para que diseñe un sistema de recomendación que haga ofertas personalizadas a sus clientes sobre los paquetes energéticos más adecuados a sus consumos. Para ello, la empresa primero debe llevar a cabo un análisis exhaustivo de los consumos energéticos y diseñar una técnica de predicción que sea capaz de predecir dichos consumos con un horizonte temporal dado. La empresa eléctrica suministra a la empresa tecnológica para dicho cometido los consumos eléctricos desde el 01 de enero de 2015 hasta el 31 de diciembre de 2015 medidos con una frecuencia temporal de 10 minutos.

Se pide:

1. Analizar la serie temporal de consumos eléctricos y describir brevemente las principales características de esta.

2. Realizar un estudio para determinar si la serie temporal presenta *outliers*. Describir brevemente el estudio realizado y las conclusiones alcanzadas.

3. Seleccionar un artículo publicado en una revista científica de prestigio internacional en el que se presente un método de predicción. Estudiar de manera detallada el método publicado y describirlo de forma resumida.

4. Aplicar el método seleccionado en el apartado anterior para obtener una predicción del consumo eléctrico con un horizonte temporal de 4 horas para los días de la semana desde el lunes 8 de junio hasta el domingo 14 de junio. Para ello, se debe implementar un método de predicción en el lenguaje de programación que se estime oportuno o bien usar software libre disponible como WEKA, R, KEEL, ... Una vez obtenidas las predicciones del periodo indicado, visualizar los resultados (predicciones, errores, ...).

El trabajo de investigación se realiza utilizando el lenguaje de programación R y todos los datos y el código necesarios para reproducir el estudio se proporcionan dentro de este documento para garantizar que éste sea completamente reproducible.

\newpage 

Se utilizan los siguientes paquetes para el análisis:

```{r warning=FALSE}
library(tidyverse)
library(lubridate)
library(xts)
library(forecast)
```

- [tidyverse](https://www.rdocumentation.org/packages/tidyverse) es un conjunto de librerías de R diseñadas para la *"Ciencia de datos"*. 
- [lubridate](https://www.rdocumentation.org/packages/lubridate) es una librería que permite manipular fechas e intervalos de tiempo.
- [xts](https://www.rdocumentation.org/packages/xts) es una librería que permite convertir datos en series temporales.
- [forecast](https://www.rdocumentation.org/packages/forecast/) es una librería que contiene métodos y herramientas para analizar series temporales

## Datos de la serie temporal

Los datos están disponibles para descargar [aquí](https://github.com/lrodrin/masterAI/raw/master/A9/Series%20Temporales/Demanda_2015.csv). Una vez descargados, se cargan en el espacio de trabajo.

```{r}
data <- read.csv("Demanda_2015.csv", header = FALSE, sep = ",")
```

Buscamos valores perdidos.

```{r}
sum(is.na(data))
```

Vemos que no existen valores perdidos, por lo tanto no tendremos que eliminarlos.

```{r}
# Establecemos nombres a las columnas
colnames(data) <- c("date", "time", "demand")
head(data, 10)
summary(data)
```

Tenemos la variable *date* como *character*, la variable *time* como *character* y la variable *demand* como *integer.* Para su análisis posterior, el marco de datos de fechas y horas se formatea. Para ello, primero crearemos una nueva columna *datetime*, donde juntaremos las fechas con las horas usando la función *cbind()*. Luego procederemos a la conversión de tipos *character* a *POSIXct* para la fecha-hora usando la función *parse_date_time()*.

```{r warning=FALSE}
data <- cbind(datetime = paste(data$date, data$time), data)
data$datetime <- parse_date_time(data$datetime, "dmY HMS", 
                                 truncated = 3, tz = "UTC")
head(data, 10)
```

## Visualización de la serie temporal

La siguiente figura muestra la distribución del consumo eléctrico a lo largo del 2015.

```{r warning=FALSE}
ggplot(data = data, aes(x = datetime, y = demand)) +
  geom_line() +
  scale_x_datetime(date_labels = "%b",
                   breaks = "1 month",
                   expand = c(0, 0)) +
  ggtitle("Consumos eléctricos del año 2015") +
  xlab("Mes") +
  ylab("Consumo en MW")
```

Observando la figura se puede detectar una dependencia estacional del consumo eléctrico, aunque pueden existir otros factores que pueden afectarla, como los días festivos, los fines de semana, ... Parece que el principal desafío introducido por la serie temporal podría ser su estacionalidad múltiple. En ese caso, las siguientes estacionalidades pueden estar presentes:

- Las personas usan la mayoría de sus electrodomésticos en determinadas horas del día, lo que resulta en una estacionalidad diaria.

- Las personas usan la electricidad de manera diferente los días entre semana y los fines de semana, lo que resulta en una estacionalidad semanal.

- Las personas usan la electricidad de manera diferente en diferentes épocas del año, lo que resulta en una estacionalidad anual.

```{r include=FALSE}
Sys.setlocale("LC_TIME", "Spanish")
data$month <- format(data$datetime, format = "%B")
```

Para mejorar la visualización de la distribución del consumo eléctrico a lo largo del 2015, la siguiente figura es muy útil.

```{r warning=FALSE}
ggplot(data, aes(x = datetime, y = demand)) +
  geom_line(aes(colour = month)) +
  scale_x_datetime(date_labels = "%b",
                   breaks = "1 month",
                   expand = c(0, 0)) +
  ggtitle("Consumos eléctricos del año 2015") +
  xlab("Mes") +
  ylab("Consumo en MW") +
  theme(legend.position = "none")
```

Es importante tener en cuenta cómo aumenta el consumo de la electricidad tanto en los meses de verano, de mayo a septiembre, como en los días de invierno, desde noviembre hasta febrero. Esto se debe a que las personas usan la electricidad para enfriar y calentar sus viviendas.
Durante los períodos de invierno y de verano, el consumo eléctrico es de manera clara mayor salvo, probablemente, en los períodos vacacionales. Como se puede observar en el mes de agosto.
En resumen, visualmente podemos deducir que los consumos eléctricos siguen un patrón de subidas y bajadas en una tendencia que varía de manera estacional. 

## Componentes de la serie temporal

Es frecuente analizar las series temporales des del punto de vista de sus componentes estructurales. Pero primero necesitamos que R trate los datos como una serie temporal, así que para ello tendremos que determinar apropiadamente sus características con la función *ts()*. Para definir la serie correctamente escribimos:

```{r}
ts <- ts(data$demand, frequency = 24 * 60 / 10)
# El argumento frequency de la función *ts()* se utiliza para indicar 
# la periodicidad de la serie (en este caso es de 10 minutos)
```

Los componentes de una serie temporal son:

- Tendencia: un aumento o disminución a largo plazo de los datos se denomina tendencia. No tiene por qué ser necesariamente lineal. Es el patrón subyacente en los datos a lo largo del tiempo. 

- Estacional o Periódico: cuando una serie está influenciada por factores estacionales. Como en este caso y hemos podido visualizar en el apartado anterior.

- Cíclico: cuando los datos muestran subidas y bajadas que no son de un mismo período.

En R se pueden averiguar los componentes de la serie temporal con la siguiente función:

```{r}
componentes.ts <- decompose(ts)
plot(componentes.ts)
```

En la figura se observant cuatro sub-figuras:

- observed: los datos actuales.
- trend: el movimiento general hacia arriba o hacia abajo de los datos.
- seasonal: cualquier patrón mensual o anual de los os datos.
- random: parte inexplicable de los datos.

A partir de las sub-figuras se puede determinar que la serie temporal no presenta una tendencia. Con esto se puede afirmar que la serie es estacionaria. También se puede observar que la serie es estacionaria en cuando a la varianza, ya que no se aprecia gran variabilidad. En cambio, sí que presenta una estacionalidad muy marcada (el consumo aumenta durante los meses de invierno y verano). Por ese motivo, para mejorar las futuras predicciones se debe eliminar la estacionalidad de la serie temporal original. Pero antes, para confirmar que la serie es estacionaria trazaremos la gráfica de su función de autocorrelación, usando la función *acf()*.

```{r}
acf(ts, main = "Autocorrelación")
```

Se puede confirmar que la serie es estacionaria, ya que el valor de la función de autocorrelación decae de manera exponencial a medida que aumentan los rezagos en el tiempo. Como es estacionaria será más fácil de predecir. 
