---
author: "Laura Rodríguez Navas"
date: "`r format(Sys.time(), '%B, %Y')`"
documentclass: book
principal: yes
forprint: false
fontsize: 11pt
geometry: margin = 2.5cm
bibliography: bib/library.bib
metodobib: yes
biblio-style: plainnat
csl: methods-in-ecology-and-evolution.csl
link-citations: yes
output:
  html_document: 
    toc: yes
    fig_caption: yes
  pdf_document:
    keep_tex: no
    number_sections: yes
    citation_package: natbib
    fig_caption: yes
    template: latex/template.tex
---


```{r include=FALSE}
knitr::opts_chunk$set(
  fig.path = 'figurasR/',
  echo = TRUE,
  warning = FALSE,
  message = FALSE,
  fig.pos = "H",
  fig.align = "center",
  out.width = "80%",
  cache = FALSE
)
```

\ifdefined\ifprincipal
\else
\setlength{\parindent}{1em}
\pagestyle{fancy}
\setcounter{tocdepth}{4}
\tableofcontents

\fi

\ifdefined\ifdoblecara
\fancyhead{}{}
\fancyhead[LE,RO]{\scriptsize\rightmark}
\fancyfoot[LO,RE]{\scriptsize\slshape \leftmark}
\fancyfoot[C]{}
\fancyfoot[LE,RO]{\footnotesize\thepage}
\else
\fancyhead{}{}
\fancyhead[RO]{\scriptsize\rightmark}
\fancyfoot[LO]{\scriptsize\slshape \leftmark}
\fancyfoot[C]{}
\fancyfoot[RO]{\footnotesize\thepage}
\fi
\renewcommand{\headrulewidth}{0.4pt}
\renewcommand{\footrulewidth}{0.4pt}

# Outliers

## Identificación de outliers

En el capítulo anterior, durante un breve análisis, se ha comentado que podrían existir factores que afecten a la serie temporal. Uno de esos factores podría ser que, durante los fines de semana, el consumo eléctrico disminuya considerablemente en comparación con el resto de los días de la semana, y eso provocaría la aparición de valores atípicos en la serie. Otro factor que puede hacer variar el consumo eléctrico considerablemente y provocar la aparición de valores atípicos en la serie, son los días festivos. Así, inicialmente se consideran estos dos factores para identificar valores atípicos en la serie, si es que existen. Primero vemos si el consumo eléctrico durante los fines de semana es más bajo que entre semana. Pero antes se añade a los datos una columna nueva *day*, para indicar los días de la semana de la serie.

```{r}
data$day <- format(data$datetime, format = "%A")
ggplot(data, aes(day, demand)) +
  geom_boxplot() +
  ggtitle("Consumos eléctricos por día de la semana del año 2015") +
  xlab("Día") + ylab("Consumo en MW")
```

Como se observa en la figura durante los fines de semana (sábado y domingo), la demanda disminuye considerablemente en comparación con el resto de los días de la semana y se observan valores atípicos. Por otro lado, a continuación, nos fijaremos en qué rangos se mueve la demanda del consumo eléctrico a lo largo del 2015 para identificar más valores atípicos. Se usa un histograma para que aporte esa información con un simple vistazo.

```{r}
hist(data$demand,
     main = "Frecuencia de la demanda",
     ylab = "Frecuencia",
     xlab = "Demanda")
```
Vemos que el histograma nos muestra una distribución extraña de la demanda.

- Hay poca frecuencia de la demanda, cuando la demanda es inferior a 22000 MW y superior a 34000 MW (aproximadamente).

- La frecuencia de la demanda es frecuente entre 22000 MW y 34000 MW.

- La baja demanda es más frecuente de lo normal dentro del conjunto de datos de la serie. Parece que predominan bastantes valores atípicos.

Creemos que es interesante estudiar cuantos valores atípicos hay en la demanda y porqué lo son. Para ello, el primer paso es convertir la variable demanda, una variable numérica, en categórica. Se define la siguiente categorización, basándonos en el histograma, que a priori parece razonable:

- Hasta 22000 MW la demanda es baja (*low*).

- De 22000 a 34000 MW la demanda no se consideraría un valor atípico (*medium*).

- Mayor de 34000 MW la demanda es alta (*high*).

```{r}
breakPoints <- c(0, 22000, 34000, Inf)
categories <- c("low", "medium", "high")
data$demand.C <- cut(data$demand, breaks = breakPoints, labels = categories)
summary(data$demand.C)
```

Con esta categorización, se puede decir que la serie tiene aproximadamente 10972 valores atípicos (4453 + 6519). Esta cantidad es bastante alta, y dado este caso sería recomendable aplicar un método de reemplazo de estos valores atípicos que se encuentran fuera del rango medio de la demanda. Además, como curiosidad, antes de reemplazar los *outliers* de la serie, analizaremos si muchos de estos valores atípicos pertenecen a días festivos, fines de semana o días en períodos de vacaciones, como parece que hemos detectado en nuestro primer análisis para identificar valores atípicos en la serie.

```{r}
demand.high <- data[data$demand.C == "high", ]
table(demand.high$day)
```

Los días de más demanda eléctrica son los días entre semana. 

```{r}
demand.low <- data[data$demand.C == "low", ]
table(demand.low$day)
```
Los días de menos demanda eléctrica son los fines de semana. Pero se observa un dato extraño, hay muchos lunes donde la demanda es baja. Esto seguramente se debe a que bastantes [días festivos del año 2015](https://www.calendario-365.es/dias-festivos/2015.html) fueron un lunes. Lo estudiamos a continuación.

```{r}
demand.monday <- demand.low[demand.low$day == "lunes", ] 
sort(table(demand.monday$date))
```

Vemos que la afirmación anterior es verdad. Algunos ejemplos:

- 12/10/2015: Día de la Hispanidad.

- 06/04/2015: Lunes de Pascua.

- 26/10/2015: Esta fecha es muy interesante, ya que coincide que es el día después del cambio de hora (horario de invierno).

- 09/11/2015: Almudena (sólo en Madrid).

- 28/12/2015: En período vacacional de Navidades.

- 02/11/2015: Puente de la Fiesta de todos los Santos.

En el apartado siguiente, se remplazarán los valores atípicos que se han podido identificar. Ya que si el conjunto de datos de la serie incluye bastantes valores atípicos la predicción será engañosa.

## Reemplazo de outliers

Para reemplazar los valores atípicos, necesitamos dos umbrales. Como se ha comentado anteriormente, se opta por el reemplazo. No se opta por la eliminación de los valores atípicos para no perder datos representativos de la serie. La eliminación de bastantes datos representativos de la serie puede tener un impacto negativo en la predicción. Los umbrales que se definen indicarán qué valores de la demanda serán reemplazados.

Se usa la función *summary()*, que nos devuelve información sobre los cuartiles de la demanda. Los cuartiles son valores que dividen el conjunto de datos de la serie en diferentes partes. Los cuartiles se utilizarán para definir los umbrales.

```{r}
summary(data$demand)
```

Para el reemplazo que nos traemos entre manos, se observa que el primer cuartil (*Q1*) está en 24392 MW y que el tercer cuartil (*Q3*) está en 31664 MW. El uso de los cuartiles en el reemplazo de los valores atípicos se debe a que entre *Q1* y *Q3* sabemos que se encuentran el 50% de los valores de la demanda de la serie. La distancia entre los valores de *Q1* y *Q3* se le llama rango intercuartílico (*IQR: InterQuantile Range*).

```{r}
IQR <- 31664 - 24392
IQR
```

Según los cuartiles, se define como valor atípico leve aquel que dista 1.5 veces el rango intercuartílico por debajo de *Q1* o por encima de *Q3*

\begin{center}
*outlier* < Q1 - 1.5 * IQR o bien *outlier* > Q3 + 1.5 * IQR
\end{center}

y valor atípico extremo aquel que dista 3 veces el rango intercuartílico por debajo de *Q1* o por encima de *Q3*

\begin{center}
*outlier* < Q1 - 3 * IQR o bien *outlier* > Q2 + 3 * IQR
\end{center}

De hecho, con esta información, se calculan los umbrales *highLimit* y *lowLimit*:

```{r}
highLimit <- 24392 + 1.5 * IQR
highLimit
lowLimit <- 31664 - 1.5 * IQR
lowLimit
```

Todos los valores de la demanda que superen los 35300 MW se consideran valores atípicos. Y todos los valores de la demanda que sean inferiores a los 20756 MW también se consideran valores atípicos. 

Una vez identificados los valores atípicos en la demanda, se procede al reemplazo de estos. Para ello, se define una función propia que recibe como parámetros el conjunto de datos de la demanda, el umbral inferior y el umbral superior. En la función se decide reemplazar por la media aquellos valores que estén por debajo del umbral inferior, y por la mediana aquellos que estén por encima del umbral superior, procedimiento muy utilizado en el reemplazo de *outliers*. La función y su aplicación se muestran a continuación:

```{r}
outliersReplace <- function(data, lowLimit, highLimit) {
  data[data < lowLimit] <- as.integer(mean(data))
  data[data > highLimit] <- as.integer(median(data))
  data
}

data$demand.WO <- outliersReplace(data$demand, lowLimit, highLimit)
```

Comprobamos con dos ejemplos si se ha realizado correctamente el reemplazo.

```{r}
data[752, c("demand", "demand.WO")]
data[1666, c("demand", "demand.WO")]
```

Finalmente, se substituyen los valores de la demanda originales por los valores de la demanda sin valores atípicos*.

```{r}
data$demand <- data$demand.WO
summary(data$demand)
```

Es normal que la media, o la mediana o los cuartiles cambien después del reemplazo, en este caso, la media y los cuartiles, pues los valores atípicos tenían bastante peso en la serie y distorsionaban los datos.

```{r warning=FALSE}
# Borrado de variables temporales para ahorrar espacio
data$date <- NULL
data$time <- NULL
data$month <- NULL
data$day <- NULL
data$demand.C <- NULL
data$demand.WO <- NULL
rm(
  list = c(
    "breakPoints",
    "categories",
    "demand.high",
    "demand.low",
    "demand.monday",
    "IQR",
    "highLimit",
    "lowLimit",
    "componentes.ts"
  )
)
```

