---
title: "Práctica - Reglas de Asociación en R"
author: "Laura Rodriguez Navas"
date: "April 2020"
output: html_document
---

```{r setup, include=FALSE}
knitr::opts_chunk$set(echo = TRUE)

library(arules)
```

Descarga el dataset Titanic de la siguiente URL <http://www.rdatamining.com/data/titanic.raw.rdata?attredirects=0&d=1>.

Cargamos el dataset.

```{r}
load("./titanic.raw.rdata")
```

Lo primero que haremos es comprobar que el dataset ha sido cargado correctamente, comprobando:

- Numero de registros (observaciones).
- Numero de variables.
- Tipo de variable.
- Numero de valores por cada variable.

```{r}
str(titanic.raw)
```
  
**Describa cada una de las características antes indicadas (numero de registros, numero de variables, etc.).**

- **Numero de registros (observaciones): 2201.**
- **Numero de variables: 4 (Class, Sex, Age y Survived).**
- **Tipo de variable: nominal.**
- **Numero de valores por cada variable: 4 para Class, 2 para Sex, 2 para Age y 2 para Survived.**

Analizamos la distribución de los datos, comprobando cuantos registros existen para cada valor de cada variable.
```{r}
summary(titanic.raw)
```

Extraemos reglas de asociación con el algoritmo Apriori y los valores por defecto (importante asegurarse que estos son los valores por defecto):

- Soporte minimo: 0.1
- Confianza minima: 0.8
- Numero maximo de items (longitud maxima de regla): 10

```{r}
rules <- apriori(titanic.raw, parameter = NULL, appearance = NULL, control = NULL)
```

Mostramos todas las reglas obtenidas por el algoritmo.

```{r}
inspect(rules)
```

Mostramos sólo las 3 mejores reglas en base a la métrica lift.

```{r}
inspect(head(sort(rules, by ="lift"),3))
```

**Describa cada una de las reglas obtenidas, explicando su significado así como el significado de las métricas existentes para cada regla.**

- **Primera regla. Los hombres de de la tripulación que no sobrevivieron fueron 670, un 30% del total de las personas que iban a bordo. La regla es cierta en un 99.5% y como la métrica lift es superior a 1, nos indica que los hombres de la tripulación que no sobrevivieron aparecen en una cantidad superior a la esperada, es decir, existen muchas coocurrencias de este conjunto de items en el conjunto de transacciones de la base de datos.**

- **Segunda regla. Los hombres adultos de la tripulación que no sobrevivieron fueron 670, un 30% del total de las personas que iban a bordo. Teniendo en cuenta la primera regla y esta, podemos afirmar que todos los hombres de la tripulación que murieron fueron adultos. La regla también es cierta en un 99.5% y como la métrica lift también es superior a 1, existen muchas coocurrencias de hombres adultos de la tripulación que no sobrevivieron en el conjunto de transacciones de la base de datos.**

- **Tercera regla. Los hombres de la tripulación fueron 862, un 39% del total de las personas que iban a bordo. La regla es cierta en un 97.4% y como la métrica lift vuelve a estar por encima de 1, indica que había muchos tripulantes en el total de las personas que iban a bordo.**

Extraemos reglas de asociación con el algoritmo Apriori y los siguientes valores:

- Soporte minimo: 0.1.
- Confianza minima: 0.9.
- Numero maximo de items (longitud maxima de regla): 10.
- Los valores Age=Adult y Age=Child no pueden aparecer en ningun sitio de la regla y el resto de valores puede aparecer en ambos lugares (antecedente y consecuente).

```{r}
rules <- apriori(titanic.raw, parameter=list(support=0.1, confidence=0.9), 
                 appearance = list(none = c("Age=Adult", "Age=Child"),default="both"))
inspect(rules)
```

**Describa los resultados obtenidos, qué reglas son más interesantes y por qué.**

- **Primera regla. Los hombres de la tripulación fueron 862, un 39% del total de las personas que iban a bordo. La regla es cierta en un 97.4%.**

- **Segunda regla. Los hombres que no sobrevivieron fueron 1364, un 61% del total de las personas que iban a bordo. La regla es cierta en un 91.5%. Esta regla es muy interesante porqué nos indica que más del 50% del total de las personas que iban a bordo que murieron fueron hombres.**

- **Tercera regla. Los hombres de de la tripulación que no sobrevivieron fueron 670, un 30% del total de las personas que iban a bordo. La regla es cierta en un 99.5%.**

**Combinando las reglas podemos decir que solo sobrevivieron 192 hombres de la tripulación, de un total de 832. Muy pocos sobrevivieron, la mayoria de los hombres que murireon pertenecían a la tripulación.**

Extraemos reglas de asociación con el algoritmo Apriori y los siguientes valores:

- Soporte minimo: 0.1.
- Confianza minima: 0.9.
- Numero maximo de items (longitud maxima de regla): 10.
- Los valores Age=Adult y Age=Child solo pueden aparecer en el antecedente. En el consecuente sólo si sobrevivieron o no.

```{r}
rules <- apriori(titanic.raw, parameter=list(support=0.01, confidence=0.3), 
                 appearance = list(lhs = c("Age=Adult", "Age=Child"), 
                                   rhs = c("Survived=No", "Survived=Yes"),default="none"))
inspect(rules)
```

**Describa los resultados obtenidos, qué reglas son más interesantes y por qué.**

- **Primera regla. Todas las personas a bordo que sobrevivieron fueron 711, un 32% del total. La regla es cierta en un 32%.**

- **Segunda regla. Todas las personas a bordo que no sobrevivieron fueron 1490, un 68% del total. La regla es cierta en un 68%.**

- **Tercera regla. Los niños que sobrevivieron fueron 57, un 2.6% del total de las personas que iban a bordo. La regla es cierta en un 52.3%.**

- **Quarta regla. Los niños que no sobrevivieron fueron 52, un 2.4% del total de las personas que iban a bordo. La regla es cierta en un 47.7%.**

- **Quinta regla. Los adultos que no sobrevivieron fueron 654, un 29.7% del total de las personas que iban a bordo. La regla es cierta en un 31.3%.**

- **Sexta regla. Los adultos que no sobrevivieron fueron 1438, un 65.3% del total de las personas que iban a bordo. La regla es cierta en un 68.7%.**

Un valor de lift = 1 indica que ese conjunto aparece una cantidad de veces acorde a lo esperado
Un valor de lift < 1 indica que ese conjunto aparece una cantidad de veces inferior a lo esperado
Un valor de lift > 1 indica que ese conjunto aparece una cantidad de veces superior a lo esperado


